---
title: "Bayes - Pakillo"
author: "Marina Ticó"
format: html
editor: visual
---

Vamos a analizar relacion entre dbh i altura pero con bayesiano

Predictores continuos centrados, creamos una nueva variable donde a cada dbh le resto un diametro modelo de 25 cm. El intercept sera en un arbol diametro 25, mejora la interpretación y la convergencia.

```{r}
trees <- read.csv('data/trees.csv')
simple.lm <- lm(height ~ dbh, data = trees)
trees$dbh.c <- trees$dbh- 25

```

Likelyhood: maxima verosimiltud. Es como funcionan los modelos que hemos visto hasta ahora. Prueva distintos valores del parametro y nos da el que mas probablemente predice los resultados que tenemos.

<https://seeing-theory.brown.edu/bayesian-inference/index.html>

**En uno bayesiano: la info que viene de los datos (el likelyhood), la mezclamos con informacion que tenemos a priori.** Es muy util para integrar informacion que conocemos anteriormente

P(Unknown\|Data)∝P(Data\|Unknown)×P(Unknown)

Posterior∝Likelihood (es lo que nos dicen los datos, el posible lm que hacemos o otro)×Prior

Tiene en cuenta el sample size, mas contundente el dataset, mas tirara del dataset i menos del prior. En datasets muy grandes la prior es poco importante. Es importante en sample sizes más pequeños.

- La prior nos permite integrar información. Te regula las estimaciones basadas en cantidades de datos limitadas.

- Usar bayes es como augmetar tu tamaño muestral.

- La prior tiene que estar muy bien justificada. Si no sabemos tendra que ser laxa. En base de metaanalisis de lo que ya sabemos

- Con datasets muy grandes el efecto de la prior diminuye.

Hay que darle una prior a cada parametro.

```{r}
library('brms') 
height.formu <- brmsformula(height ~ dbh.c)

#hay que definir una prior para cada parametro: un intercept, una sigma residual, un pendiente...

get_prior(height.formu, data= trees) #nos da unas prior por defecto, pero HAY QUE PENSARLAS!!!!!!!!!!!!!
```

Para las **prior** hay que evitar las no-informativas (que son muy amplias). hay que:

- Usar weakly informatives o strongly informatives.

Some tips for setting priors:

• <https://github.com/stan-dev/stan/wiki/Prior-ChoiceRecommendations>

• Priors chapter in The BUGS book

• <https://doi.org/10.1111/oik.05985> Run prior predictive checks (just priors, no data)

Hay que explicar muy bien de donde salen los valores de esta prior.

Hacemos un **prior predictive check**, que nos diga que efecto hay:

<https://distribution-explorer.github.io/>

Hay que entender que es cada parametro antes de definir las prior. (ejemplo si hablo de altrura de personas mi prior seria entre 1m o 2m, no tiene sentido de 2000m a -2000m)

```{r}
priors <- c( set_prior('normal(30, 10)', class = 'Intercept'), 
             set_prior('normal(0.5, 0.4)', class = 'b'), 
             set_prior('normal(0, 5)', class = 'sigma') )
```

Pensar en el caso de pendientes, si sera negativa o positiva. La desviacion tipica es el segundo numero y el primero es la media. Prior para la sigma (desviacion del residuo),

Muy buen conocimiento del modelo estadistico y de la estructura.

##### Prior predictive chech

Primero corremos el modelo solo con los priors

```{r}
height.mod <- brm(height.formu, 
                  data = trees, 
                  prior = priors, 
                  sample_prior = 'only')
pp_check(height.mod, ndraws = 100)
```

Vemos que las priors estan bastante bien! Ajustamos

```{r}
summary(height.mod)
```

```{r}
plot(height.mod)
```

```{r}
height.mod <- brm(height.formu, 
                  data = trees, 
                  prior = priors)
pp_check(height.mod, ndraws= 100)
# a posteriori, le saco el sample_prior only, asi me ploteara los datos
```

```{r}
library(priorsense)
install.packages("priorsense")

powerscale_plot_dens(height.mod)
```

*Ejercicio*

```{r}
#height en funcion del sex

height.formu2 <- brmsformula(height ~ sex)

priors <- c( set_prior('normal(20, 10)', class = 'Intercept'), #intercept altura quan es femella
             set_prior('normal(-0.2, 2)', class = 'b'), #pendent es el que canvia quan es mascle
             set_prior('normal(0, 5)', class = 'sigma'))

hist()

#check a priori

height.mod2 <- brm(height.formu2, 
                  data = trees, 
                  prior = priors, 
                  sample_prior = 'only')
pp_check(height.mod2, ndraws = 100)
```

```{r}
summary(height.mod2)
```

```{r}
#check posteriori

height.mod2 <- brm(height.formu2, 
                  data = trees, 
                  prior = priors)
pp_check(height.mod2, ndraws = 100)
```

```{r}
summary(height.mod2)
```
