---
title: "Curso_R_AEET_26"
author: "Marina Ticó"
date: "2026-05-04"
output: html_document
editor_options: 
  markdown: 
    wrap: 72
---

###### Data management

#Formato Tidy data

Cada columna una variable, cada fila una observación y cada celda un
valor.

```{r}
install.packages(c("tidyverse", 
                   "here", # sirve para los paquetes. referir la ruta siempre al proyecto. Util cuando trabajas con mas gente o ordenadores diferentes 
                   "tidylog", #ver que hacemos en cada función. Te va a decir lo que ha hecho cada funcion con tu dataset
                   "summarytools"))  

library(readr)      # leer archivos. bastante mejor que el base. 
library(readxl)     # leer archivos excel
library(dplyr)      # manejar datos
library(tidyr)      # ordenar y trasformar datasets 
library(stringr)    # manejar caracteres
library(forcats)    # manejar factores
library(lubridate)  # manejar fechas

#Cargamos datos

dt_raw <- read_csv(here("datasets/individual_seed_production.csv")) #con here llamo a mi proyecto

glimpse(dt_raw) #veo como son mis datos
head(dt_raw)

```

Modificaciones de nuestro dataset. Para poner el %\>%, hay que hacer
shift + cntrl + m

```{r}
#arrange ordena
dt_raw %>% arrange(desc(count)) #ORDENO POR COUNT DE mayor a menor

dt_raw %>% arrange(site_name, count) #ordeno primero por site y despues por count de mayor a menor. ESTO ES UTIL PARA MI DATASETPHYLOALPS

#rename: 
dt_raw %>% rename(site = site_name, species = species_name)

#relocate

dt_raw %>% relocate(count, .after = site_name) #before o after #como no nombro el objeto no se han cambiado los nombres

#select: junta un poco todo. selecciona el numero de variables que tenemos 
dt_raw %>% select(site = site_name, count, species = species_name)
  #> dt_raw %>% select(site = site_name, count, species = species_name)
#select: renamed 2 variables (site, species) and dropped 11 variables (esta es la informacion que me da tidylog!!!!!!)

#si queremos quitar variables a mi dataset
dt_raw %>% select(!site_name) # ! es mas consistente por la sintaxis de tidyverse

```

Creamos el dataset nuevo y limpio

```{r}

dt <- dt_raw %>%  
  select(site = site_name,
         year,
         species_name,
         plant_ID,
         count,
         method = general_method,
         stem_cm = stem_diameter_cm,
         trap_area_m2)

# resumen de mis datos

dfSummary(dt) #puedes ver la distribucion de los datos, util para ver si queremos normalizar o esta normal ya
dfSummary(dt$site)
dfSummary(dt$stem_cm)
View(dt) #majuscula!!! facil de filtrar y molt util per veure dades


```

#Funciones de dplyr (parte 2): distinct() - Extraer valores únicos
mutate() - Crear nuevas variables filter() - Filtrar datos por casos\
filter_out() - Permite mantener NAs importante group_by() - Agrupar
datos por casos summarise() - Resumir datos por casos count() - Contar
casos por variable

```{r}
dt %>% distinct(site, method) #me permite concatenar, combinar categorias 
dt %>% mutate(fruits_m2 = count/trap_area_m2) #creo nueva variable, con operaciones entre variables
dt %>% filter(count>0)
dt %>% filter_out(count == 0) #nos quita los 0 pero no los NA
dt %>% 
  filter(site %in% c("AEC", "AND", "BNZ"))
dt %>% filter(count > 0 & count <= 100) # & es el AND

#!= es decir que esto no

#Podemos filtrar tambien varaibles categoricas

```

Queremos agrupar y resumir datos

```{r}
dt %>% 
  group_by(site) %>%  
  summarise(fruits = sum(count, na.rm = TRUE))  #todas las funciones que queramos (mean etc)

#grup_by mutate, va ha hacer los claculos por grupos.Nueva variable agregada por otra Et crea la columna

tmp <- dt %>% 
  group_by(site) %>% 
  mutate(fruits_mean = mean(count, na.rm = TRUE))


dt %>% filter_out(is.na(stem_cm)) %>% distinct(species_name)
#si quiero el numero de casos uso count

dt %>% filter_out(is.na(stem_cm)) %>% count(species_name)

# Queremos contar el numero de filas x sitio y por metodo de muestreo 

dt %>% count(site, method)

dt %>% group_by(site, method) %>% summarise(n_casos = n()) #son dos metodologias que nos calculan lo mismo 

dt %>% group_by(site, method) %>% summarise(n_casos = n(), n_species = n_distinct(species_name)) #n_sitinct nos da las especies difrentes, no un total de conteos si distinguir entre especies, sino nos daria lo mismo que el n de arriba. 


```

Funciones de dplyr (parte 3): if_else() - Corregir datos (se cumple o no
se cumple) case_when() - Crear categorias (en base a varias reglas, no
solo true o false como la ootra)

se usan dentro de mutate o summarise

```{r}

dt_fit <- dt %>% 
  mutate(count = if_else(count > 1000000, NA, count)) #si se cumple coloca un NA y sino lo mantiene a count


dt %>% 
  mutate(fruit_level = if_else(count > 100, "mucho", "poco")) #if_else muy util

#case_when
dt %>% 
  mutate(fruit_level = if_else(count > 100, "mucho", "poco", missing = "nodata")) #if_else no borra nunca filas

dt %>% 
  mutate(fruit_level = case_when(
    count > 100 ~ "mucho", 
    count <= 100 & count >=100 ~"medio",
    count < 100 ~"poco",
    .default = "nodata"
  )) #cuando los datos no cumplen ninguna de las categories, el argumento se llama default. .unmatched: cuando no se cumple ningiuna de las otras reglas 

dt %>% 
  mutate(nivel_frutos = case_when( 
    count <= 100 ~ "bajo",
    count > 100 & count <= 1000 ~ "medio",
    count > 1000 ~ "alto")) %>%  
  group_by(nivel_frutos) %>% 
  summarise(trees = n()) #creo variable nueva que me cuente los individuos de arboles de cada una de las categorias 
#me cuenta el numero de individuos ppor cada variaable

dt %>% 
  mutate(nivel_frutos = case_when( 
    count <= 100 ~ "bajo",
    count > 100 & count <= 1000 ~ "medio",
    count > 1000 ~ "alto")) %>%  
  group_by(nivel_frutos) %>% 
  summarise(n_cases = n(),
            n_sp = n_distinct(species_name)) #creo otra columna mas con el valor de especies diferentes 




```

# Reestructurar datos

```{r}
library(tidyr)

#pivot_larger (a formato largo), pivot_wider (a formato ancho)

dt_short <- dt %>% 
  group_by(site, year) |> 
  summarise(fruits = mean(count, na.rm. = TRUE)) %>%  
  pivot_wider(names_from = "site",
              values_from = "fruits") #las filas seran los años y las columnas el sitio names_from: nombres de las columnas nuevas, values_from: valores de las celdas 
#al reves seria

dt_short2 <- dt %>% 
  group_by(site, year) |> 
  summarise(fruits = mean(count, na.rm. = TRUE)) %>%  
  pivot_wider(names_from = "year",
              values_from = "fruits")

View(dt_short)

#ahora quiero transformarlo a formato largo (copiar del power)

dt_short %>% 
  pivot_longer(cols = c("1999" : "2021") , # or cols = -year,
               names_to = "year",
               values_to = "fruit_mean")
dt_short |>
  pivot_longer(cols = c(AEC:SEV), # or cols = -year,
               names_to = "site",
               values_to = "fruits") # esta sale todo bien

```

Combinar bases de datos

```{r}

sp_info <- read_csv(here("datasets/species_attributes.csv"))
c()
df_left <- dt %>% 
  left_join(sp_info, by= c("species_name" = "species_name")) #left_join 

df_full <- dt %>% 
  full_join(sp_info, by= c("species_name" = "species_name"))


df_inner <- dt %>% 
  inner_join(sp_info, by= c("species_name" = "species_name")) #agafa el que tenen els dos

##  inner_join Y full_join

# set_diff
sp_left <- distinct(df_left, species_name) 
sp_full <- distinct(df_full, species_name) 
sp_inner <- distinct(df_inner, species_name)

setdiff(sp_full, sp_left)
setdiff(sp_left, sp_inner)


## DATA SET LIMPIO

dt_info <- dt %>% 
  left_join(sp_info)

dt_clean <- dt_info %>% 
  mutate (count = if_else(count > 1000000, NA, count)) %>% 
  filter(count > 0) %>% #elimina las NAs y los 0
  mutate(fruits_m2 = count/trap_area_m2) %>% 
  mutate(fruits = if_else(is.na(fruits_m2), count, fruits_m2)) #cuando fruits_m2 es na nos pone la cantidad de individuos contados, sino es los fruits_m2

write.csv(dt_clean, here("datasets/data_clean.csv")) # si nos da error provar con write.csv2
  
  
```

### EJERCICIO 1

Usando la base de datos final (dt_clean), seleccionar datos con
información para diámetro de tronco (stem_cm) y ordernar de mayor a
menor:

```{r}
dt_clean %>% filter_out(is.na(stem_cm)) %>% 
            arrange(desc(stem_cm))

dt_clean %>% filter(!is.na(stem_cm)) %>% 
  arrange(desc(stem_cm))
```

## EJERCICIO 2

Usando la base de datos final (dt_clean), calcular diámetro medio y SD
para cada especie de árbol.

```{r}

```

#EJERCICIO 3

Usando la base de datos final (dt_clean), calcular el número de árboles
y número de especies mayores de 40cm de diámetro y menores de 40cm de
diámetro. Debería salir algo asi:

```{r}
dt_clean %>% 
  mutate(tree_size = if_else(stem_cm >40, "mayor", "menor", missing = "nodata")) %>% 
  group_by(tree_size) %>% 
  summarise(n_species = n_distinct(species_name), n_trees = n())

dt_clean %>% 
  mutate(tree_size = if_else(stem_cm >40, "mayor", "menor")) %>% 
  group_by(tree_size) %>% #a partir de aqui todo se agrupa por tree_size
  summarise(n_species = n_distinct(species_name), n_trees = n()) %>% 
  filter_out(is.na(tree_size)) %>% 
  ungroup() #desagrupamos, asi ya no seguimos con tree_size y podemos con otros
  
```

################################################################################################################################
