---
title: "Programación_Nacho"
format: html
editor: visual
---

Codigo eficiente y limpio

Jugamos con modelos nulos para aprender loops y funciones

```{r}
# a simple null model to asses correlations
# creamos la data

abundances <- sort(round(runif(n=6, min = 1, max = 13))) #numeros aleatorios con distribución uniform
abundances

body_size <- sort(runif(n=6, min = 1, max = 9), decreasing = T)
body_size

plot(abundances, body_size)

#first, mesurmos corrrelacion
#por defecto te calcula pearson, si es lineal va bien, spearman se adapta bien si no es lineal 
#.IMPORTANTE DECIR CUAL EN LOS ARTÍCULOS

cor(abundances, body_size) # -0.9
cor.test(abundances, body_size) #PARA SABER INTERVALOS DE CONFIANZA, P-VALUE ETC
```

Creación de un dataset de jugete que te permita saber que errores tienes de forma facil. Para testar las funciones.

Muchas veces el mostraria solamente la correlacion, sin p-value.

Trabajar con modelos nulos es util!!!!!!!!!!!!!!!!!!!!!!!!!!!!!!!!!!!!!!!!!!!!!!!!!

Creamos monton de correlaciones a l'azar y vemos si la nuestra entra, se relaciona con estas a l'azar. Modelo nulo: modelo a l'azar con estructura similar a nuestros datos rompiendo la estructura que queremos testar

```{r}
#MODELO NULO

cor(sample(abundances, size = 6, replace = FALSE),
    body_size)

#podemos dejar uno fijo (que no cambie sus valores, y otro que si, o a veces los dos que cambien (no es necesario))
#replace: si volvemos a metre la opcion de seleccion de un numero que ya hemos sacado
```

Ahora podemos hacer un for loop para ver que valores nos da! Provar muchas veces para ver que valores nos salen mas probables.

```{r}
#primero guardar el output

cor_dis <- rep(NA, 1000) #esto sera un vector donde estaran los resultados
#para cada i en el vector de 1:1000
for (i in 1:1000) {
  cor_dis[i] <- cor(sample(abundances, 
                          size = 6, 
                          replace = FALSE),
                    body_size)
}

hist(cor_dis)
corr <- cor(abundances, body_size)
abline(v = corr, col = "red")
library(gplots)

# test p-value

p <- pnorm(q =corr,
           mean = mean(cor_dis),
           sd = sd(cor_dis))
p
```

How uneven are abundance and distributions? medida tipica: eveness.

**INDICE DE EQUIDAD: shannon/logaritmo del numero de especies**

```{r}
p <- abundances/sum(abundances) #Proporciones de cada especie
p

S <- sum(p*log(p)) #Shannon
S

i_equi <- S/log(length(abundances))
i_equi
```

Podemos crear una funcion que la calcule directamente, de esta forma sera reproducible de forma mas facil

```{r}
#Función para el calculo del indice de evenness
J <- function(v){
  p <- v/sum(v)
  S <- sum(p*log(p))
  J <- S/log(length(v))
  J
}
```

Primero le damos el input. En nuestro caso uno es suficiente, que es un vector (v).

Despues hay que darle el output!!! La ultima linia!

Prueva:

```{r}
J(abundances)
```

Jugamos mas:

```{r}
eve <- J(abundances)
#Hacemos otro modelo nulo, si tiene sentido lo que hemos hecho:
#Necesitamos crear comunidades con el mismo num de especies e individuos
#podemos usar sample

#null model

n.model <- sample(x = c(1:6),
                  size = sum(abundances),
                  replace = TRUE)

#Las especies son las bolas. Queremos crear comunidades de 6 especies, pero de 40 individuos. Tenemos que reemplazar las bolas, porque sino solo habria 6 individuos de 6 especies. Queremos calcular riquezas!!!

n.model
null.ab <- table(n.model)

#Hago azar
J(null.ab) #Practicamente no cambia!!!!!!
```

Ahora forloop que cree modelos nulos y calcule la J

```{r}
out <- rep(NA, 1000) #esto sera un vector donde estaran los resultados
#para cada i en el vector de 1:1000
for (i in 1:1000) {
  even_dis <- sample(x = c(1:6),
                  size = sum(abundances),
                  replace = TRUE)
  null_abun <- as.vector(table(even_dis))
  out[i] <- J(null_abun)
}

hist(out)
pval <- length(out[which(out < eve)])/length(out)
pval
```

Si trabajamos con n pequeñas hay que controlar las propiedades de nuestros indices.

*Función*

```{r}

null <- function(v, plotit = TRUE){ #VALORES POR DEFECTO los especificamos aqui
  indice <- J(v)
  y <- rep(NA, 1000) 
  
  for (i in 1:1000) {
    even_dis <- sample(x = c(1:6),
                  size = sum(v),
                  replace = TRUE)
  null_abun <- as.vector(table(even_dis))
  y[i] <- J(null_abun)
}
if(plotit == TRUE){
  hist(y) 
}
pval <- length(y[which(y < indice)])/length(y)
list(indice, mean(y), pval)
}

null(abundances, plotit = FALSE)
```

Cuando trengamos funciones podemos hacer paquetes de r.

### paquete de lapply

Se puede trabajar con ellos cuando los loops que queremos hacer son muy largos y toman mucho tiempo. Este paquete los alijera.

Para cuando tengamos for loop muy largos

```{r}
out <- lapply(1:1000, function(i){log(i)})
unlist(out)

#i es cada uno de los numeros de 1 a 1000
```

future.apply te permite correr en multiples cores de tu ordenador. plan (multisession)

future.apply, mas facil a veces que el parallel
