---
title: "Generalized Additive Models"
format: html
editor: visual
---

Relaciones no lineales.

Modelos aditivos.: Usaremos en vez de pendiente un suavizado.

```{r}
isotopes <- readRDS('datasets/isotope.rds')

library('mgcv') #paquete de referencia para trabajar con GAMs

m <- gam(d15N ~ s(Year), data = isotopes, method = 'REML')
#en vez de tener una pendiente lineal de año usamos un s (suavizado)
summary(m)
```

effective Degrees of Freedom: 1 seria lineal como mas sube mas curbas tiene que suavizar. Podemos decidir que patrones son lineales (i no le ponemos la s delante).

```{r}
library(visreg)
visreg(m)

```

La r2 es muy alta porque la curba se ajusta muy bien. Podemos tener problemas de overfitting. El paquete tiene cosas para regular este hecho.

```{r}
gam.check(m)
```

modelo gausiano centrado en 0.

```         
Basis dimension (k) checking results. Low p-value (k-index<1) may indicate that k is too low, especially if edf is close to k'.
```

Cuando nos dice esto hay que darle mas sinuosidad a la curba

K: es el numero de nudos, puntos donde tendra curba, sera sinuoso

```{r}
m <- gam(d15N ~ s(Year, k = 15), data = isotopes, method = 'REML') 
gam.check(m)
```

Es importante comprobar si hay relacion temporal en los residuos. Hay que ver que no haya sesgos. Todo entorno al 0

```{r}
testTemporalAutocorrelation(simulateResiduals(m), time=isotopes$Year)
```

Podemos incluir la autocorrelacion temporal:

Que los datos de los años esten correlacionados: de nivel 1: los de un año para el otro lo estan, pero de dos en dos no por ejemplo.

Si hay cambiarian los resultados

```{r}
mod <- gamm(d15N ~ s(Year, k = 15), data = isotopes, correlation = corCAR1(form = ~ Year), method = 'REML')

summary(mod)
```

Ejercico

```{r}
mort <- read.csv("datasets/UN_GDP_infantmortality.csv")
head(mort)
```

```{r}
glm.mort <- glm(infant.mortality ~ gdp, 
                data = mort,
                family = "quasipoisson") #hay sobredispersion
summary(glm.mort)
```

comprobaciones

```{r}
visreg(glm.mort)
```

Patron regular, es un patron no lineal, hay que hacer un GAM

```{r}
m <- gam(infant.mortality ~ s(gdp), data = mort, method = 'REML', family = "negbin")
#bn binomial negativa

gam.check(m)
```

los gam pueden ser mixtos GAMM

## GAMM

Puedes tener en cuenta efectos random. Interecpts variables para cada individuo.

```{r}
sgamm <- gam(Reaction ~ s(Days) + s(Subject, bs = ”re”), data = sleepstudy, method = 'REML')
```

bs: el tipo de efecto random

Noam Ross course!!!! (aprender GAM)
