---
title: "ggplot"
author: "Marina Ticó"
date: "2026-05-04"
output: html_document
editor_options: 
  markdown: 
    wrap: 72
---

```{r}
options(repos = c(CRAN = "https://cloud.r-project.org"))
install.packages(c("tidyverse", 
                   "here", # sirve para los paquetes. referir la ruta siempre al proyecto. Util cuando trabajas con mas gente o ordenadores diferentes 
                   "tidylog", #ver que hacemos en cada función. Te va a decir lo que ha hecho cada funcion con tu dataset
                   "summarytools"))  

library(readr)      # leer archivos. bastante mejor que el base. 
library(readxl)     # leer archivos excel
library(dplyr)      # manejar datos
library(tidyr)      # ordenar y trasformar datasets 
library(stringr)    # manejar caracteres
library(forcats)    # manejar factores
library(lubridate)  # manejar fechas
library(here)
library(ggplot2)

#Cargamos datos

dt_raw <- read_csv(here("datasets/individual_seed_production.csv")) #con here llamo a mi proyecto

glimpse(dt_raw) #veo como son mis datos
head(dt_raw)

```

######## GGPLOT

CAPAS Data - dataset a graficar; necesita formato tidy data

Aesthetics - describe cómo se asignan las variables del dataset (y sus
escalas) a las propiedades visuales (x, y, size, colour, fill, group,
sise, shape. . . ) #aes

Geometries - determina la forma de representar los datos (geoms: points,
lines, bars, boxplot. . . )

Scales - maneja las escalas de los aesthetics (x & y format, colors
continuous or discrete, sizes, shapes. . . )

Facets - crea subplots (facet_wrap or facet_grid. . . )

Themes - apariencia general del gráfico, no ligada a los datos (title,
x.axis.text, legend. . . )

Statistics - resume los datos con estadísticos. Muchas veces ya va
implícito en el “geom” (stats: count, density, bins, means, density. . .
)

Coordinate system - determina el sistema de coordenadas a usar en los
ejes (cartesian, polar, map projections. . . )

Usaremos la base de datos dt_clean. Entender bien como funciona lo de
aes dentro de ggplot o dentro de geompoint

```{r}

dt <- read.csv(here("datasets/data_clean.csv"))
dt <- dt %>% 
  select(-X)

ggplot(dt) #no sabe que plotear

ggplot(dt, aes(year, fruits)) #entiende que la primera es la x y la segunda es la y
ggplot(dt, aes(year, fruits)) + #aqui te coloca los ejes
  geom_point(colour = "blue") #aqui es cuando te pinta los datos, no simepre, en el caso de depender de una variable va en aes

ggplot(dt, aes(year, fruits)) +
  geom_point(aes(colour = growth_form)) +
  geom_line() #color de la linia no tiene ninguna condicion

ggplot(dt, aes(year, fruits), 
       colour = growth_form) +
  geom_point() +
  geom_line() #color de la linia no tiene ninguna condicion

# el color puede estar dentro del ggplot general o dentro del geompoint cambia

ggplot(dt, 
       aes(x = year, y = fruits)) +
  geom_point(color = "coral",
             shape = "triangle",
             size = 4, 
             alpha = 0.5) #sin el aes dentro, no van a estar relacionadas con ninguna variable. al no estar dentro de aes todos los puntos tienen la misma estetica


#todo lo que no este en aes lo hace comun para todos los puntos


```

Hacemos un subset de datos. Solo nos quedamos con los datos de diametro

```{r}
dt_diam <- dt %>% 
  filter(!is.na(stem_cm)) 

# nos quedamos con muchos datos menos trabajamos mejor

```

Probamos:

```{r}
ggplot(dt_diam, 
       aes(x = year, y = fruits, 
           color = stem_cm)) + # escala de color 
  geom_point(shape = "triangle",
             size = 4, 
             alpha = 0.5) 

#escala de color

ggplot(dt_diam, 
       aes(x = year, y = fruits, 
           color = stem_cm)) + 
  geom_point()  +
  scale_colour_continuous(high="red", low="yellow") # escala de color 

ggplot(dt_diam, 
       aes(x = year, y = fruits, 
           color = genus)) + 
  geom_jitter(width=0.5)  +
  scale_color_manual(values = c("green", "blue", "red", "yellow")) +
  scale_x_continuous(limits = c(1955, 1970)) +
  scale_y_continuous(breaks = c(100, 500, 700, 1000))



ggplot(dt_diam, 
       aes(x = year, y = log(fruits))) + 
  geom_jitter(width=0.5) 
  


#Paletas para daltonicos

ggplot(dt_diam, 
       aes(x = year, y = fruits, 
           color = genus)) +
  geom_point() +
  scale_color_viridis_d()


###Paletter paquetas disponibles, muchos recursos


ggplot(dt_diam, 
       aes(x = year, y = fruits, 
           color = genus,
           size = stem_cm)) +
  geom_point() +
  scale_color_viridis_d(option = "magma")


```

#Facets

Divide el plot en diferentes plots

```{r}
ggplot(dt_diam, 
       aes(x = year, y = fruits, 
           color = genus)) +
  geom_point() +
  facet_wrap(species_name~genus, scales = "free") 

```

#geometria

```{r}
ggplot(dt_diam, 
       aes(x = year, y = fruits, 
           color = genus)) +
  geom_point() +
  geom_hline(yintercept = c(1000, 1300)) + #linea horizontal
  geom_vline(xintercept = 1950) #linia vertical +
  geom_smooth(method = "lm")
  
  
ggplot(dt_diam, 
       aes(stem_cm)) +
  geom_histogram(binwidth = 1) #anchura de las columnas 

ggplot(dt_diam, aes(stem_cm, fill = genus, colour = genus))+ #fill para que rellene y cree una curba para cada uno
  geom_density(alpha=0.5)


#grafico cajas steam en funcion de los generos
ggplot(dt_diam, aes(x = genus, y = stem_cm, fill = genus))+
  geom_boxplot(alpha = 0.5) +
  geom_jitter (alpha = 0.5)

ggplot(dt_diam, aes(x = genus, y = stem_cm, fill = genus))+
  geom_violin() #se ajusta mejor la forma de la distribución

```

Barras

```{r}

```

Temas

theme(axis.text.x = element_text (angle =90)) esto es para poner en los ejes las etiquetas en vertical
theme_set elegimos o creamos el tema para un mismo script!!!!


PATCHWORK

se nombran los plots i se suman divides y abajo aparece uno tambien !!!!!!
se pueden dar a b y c para las figuras de los papers 


ggsave! si exportamos directamente des de plots lo guarda con tamaños dependientes de lo que tengas tu en la consola
ggsave en unidades y defines el tamaño. 

ggally: comparacion entre diferentes variables. Para analisis aproximativos esta muy bien 


##Ejercicio 3
Alternativa 1 - Sacar primero la media y la SE del número de frutos y luego graficar

```{r}
dt %>% 
  #remove outlier year
  filter(!(site == "BNZ" & year == 1958)) %>% 
  group_by(site, year) %>% 
  summarise(mean_fruits = mean(fruits, na.rm = TRUE),
            se_fruits = sd(fruits, na.rm = TRUE)/sqrt(n())) %>% 
  ggplot(aes(x = year, y = mean_fruits)) +
  geom_point() +
  geom_errorbar(aes(ymin = mean_fruits - se_fruits,
                    ymax = mean_fruits + se_fruits)) +
  geom_line() + 
  facet_wrap(~site, scales = "free") + 
  theme_bw()

```
