---
title: "GLMs"
author: "Marina Ticó"
date: "2026-05-05"
output: html_document
editor_options: 
  markdown: 
    wrap: 72
---

```{r setup, include=FALSE}
install.packages("tlmgr")
library(here)
library(nlme)
library(tidyverse)
library(equatiomatic) #te devueve la estructura matematica del modelo al que nos referimos 
trees <- read.csv(here("datasets/trees.csv")) 
hist(trees$dbh)
plot(height ~ dbh,data= trees,las=1)
```

Cuando escribamos un modelo hay que saber que modelizamos, su estructura
matematica. Lo que asumimos y el modelo estadistico al que nos
referimos. Te devuelve el Call

```{r}
#Modelo
m1 <- lm(height ~ dbh, data = trees)
library('equatiomatic') 
m1 <- lm(height ~ dbh, data = trees) 
equatiomatic::extract_eq(m1)
equatiomatic::extract_eq(m1, use_coefs = TRUE)

library(texPreview) 
tex_preview(equatiomatic::extract_eq(m1))

summary(m1)

```

Primero miramos si los **residuos** siguen una distribucion normal.
Parece que se cumplen. El min y el max, no important tanto, no tienen
que ser simetricos para que se cumpla. La mediana es proxima a 0 i los
cuartiles son simetricos Si los residuos fueran muy aberrantes daria
igual la significancia del valor p.

**Coeficientes:**

- Intercept: en este cao cuando el diametro es 0 la altura es 19.3: NO
  TIENE SENTIDO BIOLOGICO. Si tiene sentido estadistico, y eso no es
  erroneo necesitamos un punto de anclaje para poder llevar nuestra
  recta donde estan los puntos. En muchos modelos este parametro no
  tiene sentido biologico.
- Estandard error: incertidumbre asociada. Hay que relacionarlo con el
  valor estimado, para saber como de grande es.
- valor de t y p valor: el parametro es distinto de 0, eso es lo que
  miran. Son cosas que podemos ver se pueden omitir. Para el es lo menos
  importante, viendo el valor estimado y la desviación se puede saber.
  Cuidado con el p-hacking!

-dbh: el estimate es la pendiente (cuando dbh aumenta uno cuando aumenta
la altura): esto esta en l las unidades que estamos trabajando.

- Errores del residuo estandard: error medio del modelo. Nos informa de
  la varianza residual. Desviación estandard residual. Cuanto se alejan
  los residuos del valor estandard. error medio de 4m en el calculo de
  la altura de los arboles. dependiendo de la pregunta este error puede
  ser significativo o no.

- Grados de libertad: observaciones (1000arboles)- parametros estimados
  (2 en nuestro caso height y dbh). Te indica si la complejidad es
  adecuada. (30 icognitas con 20 observaciones nos quedamos sin grados
  de libertad, mal). Para calibrar. minimo 10-30 observaciones por
  parametro a estimar. hy formas de estimar los tamaños de muestra
  dequados.

- R cuadrado: Proporcion de variación explicada. el dbh es capaz de
  explicar el 78% de las alturas. Ajustada tiene en cuenta la
  complejidad (el numero de parametros). No es un buen indicador para
  elejir modelos.

- F: estadistico global. Si es significativamente mejor que un modelo
  nulo(solo intercept sin predictor). en este caso seria modelo
  constante.

## Centering continuous predictors

Es combentir el intercept en algo que tenga sentido biologico.

```{r}
mean(trees$dbh)
trees$dbh.c <- trees$dbh- 30
summary(trees$dbh)
summary(trees$dbh.c) #centramos, ayuda a nuestra interpretacion

m1.c <- lm(height ~ dbh.c, data = trees)
summary(m1.c)

```

Todo sigue igual, menos el intercept, que ahora tiene sentido biologico.

```{r}
library(easystats)
parametrs(m1)   #nos da una tabla con los valores, parametros, mas resumido que el summary. te da el intervalo de confianza y el p-value
```

*Como comunicamos los resultados del modelo?* Hay distintas escuelas
Enterrar lo de significación

Como es la pendiente? Relacion positiva o negativa? effect size? p-value
si queremos, pero no es lo básico

```{r}
library(report)
report(m1) #te lo escribe directamente!!!

library(gtsummary)
library(modelsummary)
modelsummary(m1, output = "markdown") #podemos poner en formato word etc. La tabla directamente!!! Para tener las tablas

```

Visualizar el modelo Hay un monton! Es muy guai

```{r}
library(visreg)
visreg(m1) #le podemos pedir que nos lo devuelva en formato ggplot y editar


```

*ASUNCIONES DEL MODELO*

- Linearidad de los datos
- Residuos

```{r}
check_model(m1) #easystats

```

En verde observaciones en azul el modelo. Las azules deverian coincidir
con las verdes. ASi sabemos como de fiel es. Homogeniedad de varianza,
cuidado de no tener modelo de embudo. Se pueden hacer tests: problema:
con tamaños de muestra grandes, saldra casi siempre significativo
(p-valor sensible a esto). las graficas son mas significativas.

- observaciones influyentes: nos dan valores por encima y por debajo de
  lo esperado. outliers. Comprovar. Observaciones que se salen de esa
  linia, nos podria estar influyendo mucho. sesgando la pendiente.

*using model for prediction*

fitted te da los valores esperados por el modelo

```{r}
trees$height.pred <- fitted(m1) 
trees$resid <- residuals(m1) 
head(trees)


pred <- estimate_prediction(m1)
head(pred) #tiene en cuenta no solo incertidumbre en a y b sino tambien la varianza residual

pred <- estimate_expectation(m1)
head(pred) #aqui no se tiene en cuenta la varianza residual, sera menos acurado
```

*Ahora estudiamos si hay dimorfismo sexual en la variable altura*

El sexo es un predictor categorico con dos categorias

```{r}
boxplot(height ~ sex,data= trees)
m2 <- lm(height ~ sex, data = trees)
summary(m2)
equatiomatic::extract_eq(m2)
equatiomatic::extract_eq(m2, use_coefs = TRUE)
report(m2)
```

- Intercept: altura media esperada de las hembras, El p valor aqui no
  tiene sentido, claro que la altura media si que es significativamente
  mas altas de 0.
- Pendiente es la diferencia de altura de los machos respeto a las
  hembras. los machos son más bajos que la media, pero el error
  estandard es muy alto!
- No podemos decir que son igual de altura. No esta claro que haya
  diferencias.
- Interpretamos en funcion de la pregunta ecologica. Si hablamos de
  produccion y dinero segurmaente valdria la pena plantar solo hembras

```{r}
check_model(m2)
```

altura en funcion del sitio

```{r}
boxplot(height ~site, data=trees)
m3 <- lm(height ~ site, data= trees) #antes esta en formato numerico. Por lo que es erroneo. Nos da que a mayor sitio mayor altura, pero no es numerico es la forma de categorizar el sitio. 
extract_eq(m3)

trees$site <- as.factor(trees$site) 
m3 <- lm(height ~ site, data= trees)

summary(m3)
extract_eq(m3)
report(m3)
```

Cuidado con el hecho que en el sitio 9 hay muchos menos árboles. Por lo
que el error es mas alto. A mi me parece que el sitio mejor es el 2.
Alto pero error mas bajo. Nos fijamos siempre en el error estandard
referente al valor de la pendiente. El error residual es de 8m por este
predictor. Es un predictor de parcela, por lo que es mas inestable que
un predictor a nivel individual como el dbh.

```{r}
estimate_contrasts(m3)
#Nos hace todas las comparaciones entre cada sitio. Comparaciones postok, pair-wise.
#Son problematicos. Afinar hipotesis mejor (comparaciones mas concretas)
```

Una vez vemos lo que sale en el summary, comparamos mas concretamente
sitios, no todos

```{r}
library('marginaleffects') 
hypotheses(m3, 'site2 = site9') #me centro en una comparacion, en esas que me sale mas duda
visreg(m3)
check_model(m3)
```

# Combining continuous and categorical predictors

Combinamos un modelo para representar como se explica mejor la altura.
Modelo que combine el dbh y el sitio. El sexo a priori no

```{r}
m4 <- lm(formula = height ~ site + dbh, data= trees)
summary(m4)
# El modelo tiene en cuenta los dbh, controlandolo el efecto del sitio cambia! El sitio 2 se coloca en el mejor lugar 
#vemos que el error es de 3. Ha bajado, el modelo es mas acurado. 

report(m4)
```

estimate_means: coje un dbh medio y de ahi te calcula las medias de
altura.

```{r}
estimate_means(m4)
visreg(m4)
visreg(m4, xvar = "dbh", by = "site", overlay = TRUE, band = FALSE) #AQUI LA pendiente es la misma para todos los sitios
```

queremos las pendientes individuales para cada sitio, lo que tenemos que
hacer es añadir la interaccion entre sitio y dbh. \* con esto

```{r}
m5 <- lm(formula = height ~ site * dbh, data= trees) #modelo con interacciones, el de antes es additivo
summary(m5)
report(m5)
```

La mejor manera de interpretar este modelo es visualizandolo. Como
decidimos si hay interaccion: hipotesis ecologicas.

```{r}
visreg(m5, xvar = "dbh", by = "site") #un panel para cada sitio! 

```

Las pendientes salen muy parecidas.

## Selección de variables

- queremos maximizar el fit, pero no queremos super complicar el modelo,
  sera tan complejo como el sistema real. Hay que encontrar un punto
  medio, equilibrio entre complejidad y simplicidad

- overfitting: trabajara mal con datos nuevos, no sera extrapolable.

- SIEMPRE KEEP CORE PREDICTORS (based on previous knowladge)

*evaluando moldels' predictive accuracy*

- cross-validation
- AIC: mira primero el ajuste, 2K tiene en cuenta la complejidad.
  Penaliza a mas numero de parametros. Lower is better. No hay que
  tomarlo como mano de santo, procesar en conjunto.

stepwise methods: metes todas las variables y se sacan las que no tienen
significancia (backwars), a la inversa son los forward. NO ES MUY BUENA
MANERA NO. CACA

Removing predictors: si hacemos inferencia causal no tiene mucho
sentido. Si es medir una variable de prediccion vale mas eliminar. en
influencia esta bien no eliminar

Variance Inflation Factor (VIF): el modelo no puede diferenciar el
efecto de una de las variables de la otra, pero no te esta diciendo que
tienes que quitar uno de los dos del modelo, modificas los resultados.
Para resolver esta colinialidad necesitas experimentos de control o mas
muetras. Si no se pueden separar los factores: inventar una variable que
junte las dos por ejemplo. Pero quitar una podria significar que esta se
lleve toda la significania. No es bueno quitar, el modelo es correcto
con esto. Si queremos ir a prediccion causal no nos ayuda, una de las
variables que se quedan puede absorber la significancia de la otra

Simulación de colinealidad:

```{r}
#Copiafr codigo 
```

Otra simulación: No hay relacion entre los predictores, eso lo sabemos
de antes dredge: reduccion stepwise

```{r}

# Nos quita parametros, pero es erroneo porque sabemos que no estan correlacionados, por lo que estamos perdiendo informacion
# Tiene sentido si nuestro objetivo es predictivo (predecir y), por lo que no tenemos que medir tantas cosas
# para inferencia causal mal!!! Nos vale mejor leer bien los resultados y interpretar
```

*otras malas praxis*

- testar relacion de dos variables antes de hacer un analisis
  multivariante

# SUMMARY

gLOBAL MODEL con todo, o varios pequeños para testar hipotesis
diferentes!

# EJERCICIO: Comparación de modelos

```{r}
library(performance)
compare_performance(m1, m2, m3, m4)
#Modelos de AIC que se diferencian hasta 10 unidades se considera bastante similar. Hay que plantearnos, no hace falta quedarnos con el menor por poco! Leer todo lo que tenemos.

```

el m4 parece ser el mejor. RMSE: error medio del modelo. podemos
visualizar

```{r}
library(see)
plot(compare_performance(m1, m2, m3, m4))
```

# GENERALISED LINEAR MODELS

```{r}
titanic <- read.csv(here("datasets/titanic_long.csv"))
#Hacemos el modelo

m1 <- lm(survived ~ class, data = titanic)
class(titanic$survived)
summary(m1)
check_model(m1)
```

Intercept es crew. No tienen sentido biologico los valores. El modelo no
es correcte. La supervivencia es una variable bianria, no se ajusta bien
a los supuestos de un modelo gausiano.

Trabajamos con variables que no tienen distribucion normal!

1.  Response variable: distribution family

- Bernouli - Binomial
- Poisson
- Gamma
- etc

2.  Predictores: continuos o categoricos
3.  Link function: diferentes en funcion del tipo de variable respuesta
    que tengamos

- Gausian: identical a la de siempre
- Binomial: funcion #logit. Los parametros vendran en esta escala. Para
  interpretarlas hay que hacer la transformacion inversa del logit.

Formula del modelo titanic correcta

```{r}
tit.glm <- glm(survived ~ class, 
               data = titanic,
               family = binomial)
summary(tit.glm)
```
Los residuos y no tienen que ser normales. 
Intercept: representa a la crew. Probabilidades de supervivencia en escala logit. Hay que transformarlo con el inverso del logit. 
NULL DEVIANCE: devianca nula donde no hay predictor, solo intercept. En este solo gastamos un grado de libertad.
Residual deviance: el del modelo con predictores. Grados de libertad menos porque tenemos más predictores.

Transformamos el LOGIT a probabilidades: 

```{r}
library("easystats")
estimate_means(tit.glm)
```
Añadimos la funcion de enlace logit para poder hacer el glm, posteriormente cambiamos.

Podemos calcular la r2 del modelo con otra funcion
```{r}
r2(tit.glm) #vemos que hay  mucha varianza en la supervivencia que no se explica
```
```{r}
check_model(tit.glm)
```
Binned residuals: puede que salgan puntos que no entran en los resultados esperados, no es preocupante. 

```{r}
library(DHARMa)
simulateResiduals(tit.glm, plot = TRUE)
# pODEMOS COMPROBAR COMO DE bueno es el modelo
```
WORKFLOW
- Visualise data
- fit model glm: specify family
- examine model: summary 
- Back-transform parameters
- Plot and check models


# Ejercicio

```{r}
# Did man have higher survival than woman

tit.glm2 <- glm(survived ~ sex, 
               data = titanic,
               family = binomial)
summary(tit.glm2)

# Transformamos los datos

estimate_means(tit.glm2)
```
Concluimos que las mujeres tubieron mayor supervivencia que los hombres.

Ploteamos

```{r}
r2(tit.glm2) #0.2 
check_model(tit.glm2)
```

Ahora queremos saber el efecto de ser mujer vs el efecto de la classe ante la supervivencia
añadimos interaccion

```{r}
tit.glm3 <- glm(survived ~ sex*class, 
               data = titanic,
               family = binomial)
summary(tit.glm3)
#el efecto de la clase en funcion del sexo

#transformamos 

estimate_means(tit.glm3)
```
Pocas mujeres en crew por esto intervalo grande. Existe el efecto de clase, pero hay un claro efecto del sexo. 
con este modelo podemos desagregar los efectos.
Ploteamos:

```{r}
visreg(tit.glm3,scale= 'response',rug=FALSE)

```

# Logistic regression for proportion data
Datos de proporciones
Cuando tenemos proporciones: SE desconoce el tamaño de muestreo, LAS PROPORCIONES SERAN IGUALES. se pierde el sample size.
Para que no pase, modelizaremos el conteo. 

```{r}
surv <- readr::read_csv(here('data/survival_expt.csv'))
head(surv)
```
Resultado: (que no tenemos la base de datos)

surv.glm <- glm(cbind(Survived, Died) ~ Stress, data = surv, family = binomial) 

Call: glm(formula = cbind(Survived, Died) ~ Stress, family = binomial, data = surv) 

Coefficients: Estimate Std. Error z value Pr(>|z|) 
(Intercept)-0.54005 0.09805-5.508 3.64e-08 *** 
Stress 1.23403 0.19079 6.468 9.92e-11 ***--
Signif. codes: 0 ’***’ 0.001 ’**’ 0.01 ’*’ 0.05 ’.’ 0.1 ’ ’ 1 
(Dispersion parameter for binomial family taken to be 1) 
Null deviance: 323.54 on 49 degrees of freedom 
Residual deviance: 277.29 on 48 degrees of freedom 
AIC: 354.05 302 
Number of Fisher Scoring iterations: 4



Tendre dos variables respuesta: la primera sera lo que modelizes. De esta forma tendra en cuenta el sample size!!
Intercept en este caso es la probabilidad de supervivencia en escala logit en situaciones de estres 0. 
Si cambiamos el orden calculariamos la probabilidad de mortalidad. 
A mayor estres mayor supervivencia en este caso.

Haciendo el check model nos da cosas raras, no lo damos por bueno. con un simulate residuals nos pasa lo mismo

```{r}
check_overdispersion(surv.glm) #nos da significativo en este caso
```


Tenemos un problema de *sobredispersión*: hay mas variación de la que la distribución de los datos asume
Formas de solucionarlo: 
- Cambio de family binomial a family *quasibinomial* Quantifica el exceso de varianza y cambia los resultados del modelo. Este hecho cambia las incertidumbres, crecen los errores estandard. Efectos significativos si lo corregimos pueden dejar de serlo 

```{r}
glm(formula = cbind(Survived, Died) ~ Stress, family = quasibinomial, data = surv)
```

Se puede corregir de varias formas. 


#GLM FOR COUNT DATA: POISSON REGRESSION

La variable respuesta no es normal ni binaria. Son de conteo. Variable numerica pero discreta. Los residuos no nos saldran bien, usamos datos de conteo. La transformacion es *logaritmica*. 
Los parametros en el summary estaran en logaritmo, para obtener los datos habra que transformar.

```{r}
seedl <- read.csv("datasets/seedlings.csv")
#abundancia de plantas en funcion de la luz por cada parcela 
hist(seedl$count)
```
Primero hay que plantear la pregunta ecologica! 
```{r}
seedl.glm <- glm(count~light,
                 data = seedl,
                 family = poisson)
summary(seedl.glm)
```
Intercept: en total oscuridad, el logaritmo del total de plantas. 
Pendiente es incierta y no significativa, asi que es complicado aberiguar que efecto tiene la luz sobre el numero de plantas. 
combertir los datos (algo puedo intuir, pero es ,mejor).
Copiar datos del powerpoint. 

```{r}
#estimate_means solo funciona con variables categoricas

library('easystats') 
parameters(seedl.glm)

estimate_relation(seedl.glm)
```
vemos que a mas luz disminuyen las plantas

```{r}
r2(seedl.glm) #la luz parece no indicarnos mucho
```
*assumptions poisson*
• Linearity (log response ~ predictors) 
• Observations are independent 
• Mean = Variance

Muy frequentemente podemos encontrar sobredispersión!!!!!
Como resolvemos:
Primero testeamos:
```{r}

```

Soluciones: 

Pasamos de family poisson a family *quasipoisson*. Las estimas no cambian pero se agrandan los errores estandard. 
Podemos cambiar de distribución a *negative binomial distribution*
Include observation level random effect.

```{r}

```
Copiar datos!

*que pasa si las parcelas tienen diferentes superficies?*
Cuidado con usar ratios como variable respuesta. No esta bien. Nos cargamos el conteo. 
Te condiciona negativamente las estimas del modelo. 
offset! Lo pondremos como logaritmo

```{r}
seedl.offset <- glm(count ~ light, 
                    offset = log(area), 
                    data = seedl, 
                    family = poisson)

#tendra que estar en logaritmo porque la variable respuesta esta en logaritmo (en el caso de family poisson). Para que sea proporcional el resultado. Añadimos el area como un predictor mas, al decir offset la pendiente de est factor es la misma. 
#Con diferentes muestreos
```


# MODELOS MIXTOS


