---
title: "Analisi Multivariante"
format: html
editor: visual
---

Cuando tenemos muchas variables respuesta que queremos explicar.

# *PCA*

Variables continuas

Cuando tenemos muchas variables y ver como se correlaciones entre ellas (por ejemplo muchas variables climaticas).

Forma bonita de ver la relacion de variables numericas entre ellas

```{r}
#packages
library(vegan)
library(mvabund)
#install.packages(gllvm)
library("gllvm")
```

```{r}
data("iris")
ir <- iris[, 1:4] #coje todas las filas pero solo columnas de la 1 a la 4

ir_sp <- iris$Species
```

```{r}
pairs(ir)
cor(ir)

```

Corremos la pca

```{r}
library(stats)
??pca

pca <- prcomp(ir, center = T, scale. = T) #mucho mejor que princomp mirando help, mejor
print(pca)
summary(pca) #nos fijamos en la proportion of Variance. Hay que ver cuantos nos quedamos, no siempre 2 explican todo
```

Cuanta de la varianza de los datos explica cada una de las variables. Vemos que en un solo eje se explica mucho.

```{r}
pca
#Visualizamos 

biplot(pca) #bastante feo, numeros cada una de las observaciones. Las flechas intentan resumir la carga de cada una de las variables. 


```

PCA se recomienda centrar las variables. sera mas comparable.

Escalarlas: dividir por la desviación estandard. Recomendado. En casos donde las unidades sean muy importantes es recomendado no escalar, para el resto de los casos si.

S: antiguo lenguaje antes de R.

```{r}
# Para visualizar es mucho mejor el uso de ggbiplot 
library(devtools)
install_github("vqv/ggbiplot")
library(ggbiplot)
g <- ggbiplot(pca, obs.scale = 1, var.scale = 1,
              groups = ir_sp, ellipse = TRUE,
              circle = TRUE)
g <- g + scale_color_discrete(name = '')
g <- g + theme(legend.direction = 'horizontal',
               legend.position = 'top')

g
```

Petal length y width altamente correlacionados.

El pca1: altamente explicado por el petalo (linias horizontales casi totalmente). El length del sepalo esta correlacionado con el 1, pero un poco en el 2. el width del sepalo es el que mas explica en el 2. Sepalo mucha variacion interespecifica.

Petalos grandes a la derecha pequeños izquierda. Ancho de los sepalos es variable en las especies pero no las diferencia.

Es una forma de visualizar como de correlacionadas estan las variables. El sepalo covaria indepedientemente de como varia el petalo.

Longitud: importancia de la variable en explicar la varianza. Mas corta menos importante. Escalando igualamos. Escalar y centrar!!!

Flechas = loadings

Potente como analisis descriptivo.

Comunicar los resultados!!! Elegir como una de las variables seria la principal, pero teniendo en cuenta las correlaciones que tiene esta con el resto de variables.

Los ejes son imaginarios. Resumen la variabilidad de los datos. Variables latentes.

## NMDS y PERMANOVA (Correspondance analysis)

Principal coordinates analysis : parecido a la PCA (corresondance analysis), no nos metemos ahi)

**Non Metic Multidimentional Studying NMDS**

Ordenar comunidades de diferentes especies. No son variables a mapear directamente. POrque podemos tener datos de presencia ausencia etc. Creamos matrices de disimilaridades.

Útiles para cosas que no son siempre especies!

- Binarias:

  - Jaccard: porcentaje de especies compartidas

  - Sorensen: más peso a las compartidas! Quieres ver las compartidas, si una no esta por dificultad de muestreo le restas peso.

- Quantitativas:

  - Euclidiana: dificil de usar es demasiado simple

  - Bray-Curtis: (0-1): si las especies no estan en ninguna no tienen peso. Las diferencias en especies muy abundantes van a pesar mucho. Ausencias se descartan del calculo.

  - Morisita

  - Morisita-Horn (le gusta mucho):

  - Kulczynski: van a pesar mas las especies raras.

  - Gower: permite variables categoricas: si quieres comparar traits categoricos(vuela o no..). util para alberto?

Libro de numerical ecology! (Krebs)

Probamos

```{r}
#datos

herb <- read.csv("datasets/Herbivore_specialisation.csv")
head(herb)
#datos marinos: formaciones de algas (un habitat cada una), muestrean animales dentro. Dia y noche a mirar si habia diferente. Median la masa de la alga. Apuntaban para cada especie de animal la abundancia.
```

La mayoria de analisis multivariantes te piden que cada columna sea una especie. Formato de comunidad (cada fila sera una de ellas). Cambiamos el formato: A cambiar en senecio!!!!!!!!! Mirar bien

```{r}
library(reshape2) #pivotwide funciona bastante parecido
herbivores <- dcast(data = herb, formula = Habitat +DayNight + Replicate
                    +Mass ~ species,
                    fun.aggregate = sum,
                    value.var = "abundance")
head(herbivores) #cada especie sera una columna
```

```{r}
#simplify objects to use
Habitat <- herbivores$Habitat
DayNight <- herbivores$DayNight
Herb_community <- herbivores[,5:11]
```

Como se parecen cada una de estas matrizes la una con la otra: matriz de disimilaridades. 0 sera iguales, 1 completamente disimilares. es muy dificil dibujar la matriz en dos dimensiones, pero el nmds, lo intenta con la maxima fideidad y distorsion posible.

El nmds no es un test, simplemente nos permite visualizar los datos.

Primero crea la matriz de distancias y despues estandariza. Puedes crearla tu mismo la matriz.

```{r}
herb_mds <- metaMDS(comm = Herb_community, 
                    distance = "bray", #podemos provar con otras distancias(morista                     -horn por ejemplo)
                    k = 2)
#se le pueden pedir mas runs, si no te comberge en 50 no comberge. Un estres de menos de 0.2 es bien. si el estres es de 0.3, 0.4 le va a costar plotear... a una mala puedes poner un terecer eje

plot(herb_mds$points, 
     col = as.factor(Habitat),
     pch=16)
```

Todas las metricas de disimilaridad estan muy correlacionadas. Cuando comparten pocas especies igual ir a algo binario.

```{r}
herb_mds <- metaMDS(comm = Herb_community, 
                    distance = "bray", #podemos provar con otras distancias(morista                     -horn por ejemplo)
                    k = 2)
#se le pueden pedir mas runs, si no te comberge en 50 no comberge. Un estres de menos de 0.2 es bien. si el estres es de 0.3, 0.4 le va a costar plotear... a una mala puedes poner un terecer eje

plot(herb_mds$points, 
     col = as.factor(DayNight),
     pch=16)
```

En daynight estan muy mezcladas. No vemos separacion entre dia y noche.

### Constrained methods

(mirar apuntes) Son complicados, pero ahora existe la

#### PERMANOVA

Saber si las distancias entre todos los casos se explican por los habitats, el dia noche o otras variables continuas

Poner datos a eso que visualizamos.

Descopone la varianza enttre grupos de la varianza dentro del grupo. Mediante permutaciones: mi patron es un patron ecologico o es simplemente compatible a algo que veria si no tubiese estructura.

Para ver si la variable que nos interesa estructura los datos o no.

La variable respuesta es una matriz de similaridades. X es un vector que se aplica a las filas.

```{r}
# Test hypothesis ----
permanovaDN <- adonis2(formula = Herb_community ~ DayNight, data= herbivores,
        method = "bray")
```

```{r}
permanovaH <- adonis2(formula = Herb_community ~ Habitat, 
                      data= herbivores,
        method = "bray")
permanovaH
```

method es la distancia que usara, podemos usar la que nos interese mas. Usar la misma del metodos de visualización.

permutation: free hace todos con todos. Sumossqs: error de cada punto a la media estimada. R2 cuanta varianza explica el factor. Vemos que el modelo de H es altamente significativo. 46% de la varianza no se explica por el habitat. Podemos afirmar que el habitat es importante. Podriamos presentar el r2 i el p valor mas el nmds (la visualización). El data no podra indicar la matriz de comunidad! Hay que hacerla a parte (el herb_community).

```{r}
#Podemos añadir mas variables, como si fuese un lm

permanovaHDN <- adonis2(formula = Herb_community ~ Habitat + DayNight, 
                      data= herbivores,
        method = "bray",
        by = "terms")
permanovaHDN
```

Casi todo lo que hacemos con analisis discriminantes podemos usar nmds y permanovas, pero los analisis discriminantes tienen su propio test de significancia, que estaria bien buscar.

el by =terms te permite mantener el efecto del habitat y el del daynight. Daynight no explica casi variabilidad.

puedes constreñir las comparaciones dentro. Permutando:

en este ejempolo permutamos el day i el naight pero individualmente cada uno dentro de el mismo habitat:

```{r}
permanovaHDNst <- adonis2(formula = Herb_community ~ Habitat, 
                          strata = DayNight, 
                          data= herbivores, 
                          method = "bray", 
                          by = "terms")
permanovaHDNst
```

Resultado similar, porque sabemos que daynight no tiene efecto. Habitats dentro de noche y dentro de dia. Constriñes donde puede permutar. Esta segunda es mas filosofica e elegante. Cuanto mas compacto mejor. strata es el que llamamos factor random. (se usa poco).

es inetersante ver si entre grupos hay dispersiones diferentes dentro de los grupos! **betadisper**

```{r}
m_dist <- vegdist(Herb_community, method = "bray")
b <- betadisper(d = m_dist,
                group = Habitat)
anova(b) #parece que no ha diferencias entre grupos respeto a dispersiones 

#trabaja con matrices de distancias y no de abundancias como el resto. adonis mdms las crean ellos, aunque aceptan que se la des directamente. 

boxplot(b)
#no hay diferencias, los grupos son mas o menos igual de dispersos entre ellos
#Complementarios con la permanova. 
```

betadisper puede comparar por pares (TukeyHSD(b)), adonis no.

modelando puedes perder datos de esas especies poco abundantes y raras.

#### New approach to multivariate analysis: 

## GLLVM (dificil, no hay mucho paper)

General Lineal Latent Variables Models

multiples variables en multiples sitios. PCA de variables climatiques igual no es relevante. PCA en funcion de otra variable esta genial usar esto.

Variables latentes: como las PCA, que son inexistentres, es como la suma de mjuchas variables, pero es irreal.

- Linear predictror

- Fixed effects

- Latent variables: coordinadas donde mapear cosas

Utiles para saber como cambian exactamente las especies y otros. No solo saber si cambian.

```{r}
#gllvm-----

library(gllvm)
#more flexible:
fitp <- gllvm(y = Herb_community, family = poisson(), num.lv = 2)
fitnb <- gllvm(y = Herb_community, family = "negative.binomial", num.lv = 2)
par(mfrow = c(1,2))
plot(fitp, which = 2:3)
plot(fitnb, which = 2:3)
AIC(fitp)
AIC(fitnb)
par(mfrow = c(1,1))

coef(fitnb) #Phi is the overdispersion parameters for model checking.
confint(fitnb)
ordiplot.gllvm(fitnb, s.colors = as.numeric(as.factor(Habitat)),
         symbols = T)

fitnb <- gllvm(y = Herb_community, X = data.frame(Habitat, DayNight), family = "negative.binomial", num.lv = 2) #data.frame: variables que constriñen. intentara atribuir toda la varianza que tiene en estas dos variables y la que no pueda ira en las latents
par(mfrow = c(1,2))
plot(fitnb, which = 2:3)
par(mfrow = c(1,1))
coef(fitnb)

coefplot.gllvm(fitnb, cex.ylab = 0.7, mar = c(4, 9, 2, 1), mfrow=c(2,3),
         xlim.list = list(c(-10,10), c(-10,10), c(-10,10), c(-10,10), c(-2,2)))
```

Ventajas: todo el poder de los glmm en multivariante. Se pueden añadir random factors, podemos tener mixed models con variables poison etc. No estamos constrained a que los datos no se ajusten al modelo. Se puede añadir señal filogenetico (!!!!!!!!!).

num.lv: normalmente 2 para verlo en dos dimensiones

negative.binomial funciona bien cuando tiene muchos 0s.

Grafica: las colas del qq plot se van un poco. Damos por bueno y mejor el de negative ninomial.

Nos informa de las relaciones entre especies, donde hay muchas de estas hay pocas de las otras

Mirar los phi nos informa de que podemos sacar cuando entramos en depurar modelos.

analisis muy completos i grandes.

En el ultimo grafico vemos cada especie su respuesta en cada habitat (afinidad a cada uno de ellos). Se reafirma que no hay afinidad hacia dia o noche. Podemos tener una capa mas de informacion.

## Importante mensaje: antes de un lm consultar residuos
